【裁判字號】    97,財管,128
【裁判日期】    971231
【裁判案由】    指定遺產管理人
【裁判全文】
臺灣臺南地方法院民事裁定             97年度財管字第128號
聲  請  人  財政部臺灣省南區國稅局
法定代理人  甲○○
                    送達代收.
上列聲請人聲請為被繼承人乙○○指定遺產管理人事件，本院裁
定如下：
    主      文
選任財政部國有財產局臺灣南區辦事處臺南分處為被繼承人乙○
○之遺產管理人。
聲請程序費用新臺幣壹仟元由被繼承人乙○○之遺產負擔。
    理      由
一、按繼承人均拋棄其繼承權者，準用關於無人承認繼承之規定
    ，民法第1176條第6項定有明文。又繼承開始時，繼承人之
    有無不明者，由親屬會議於一個月內選定遺產管理人，並將
    繼承開始及選定遺產管理人之事由，向法院報明；無親屬會
    議或親屬會議未於前條所定期限內選定遺產管理人者，利害
    關係人或檢察官，得聲請法院選任遺產管理人，民法第1177
    條、第1178條第2項分別定有明文。揆諸前揭規定意旨，於
    繼承人皆拋棄其繼承權，無人繼承時，亦應許利害關係人聲
    請法院選任遺產管理人，俾為遺產之處置。
二、本件聲請意旨略以：被繼承人乙○○（男，民國○○年○○月○○
    日生，身分證統一編號：Ｚ000000000號，生前最後住所：臺
    南縣新化鎮○○里○鄰○○路185號）因贈與稅事件，於97年
    6月25日以聲請人為被告提起行政訴訟，其訴之聲明為退還
    新台幣（下同）263,393元稅款及自各筆徵起日期至退還之
    日止，按年息百分之5計算之利息，惟訴訟程序中，被繼承
    人乙○○於97年7月6日死亡，其法定繼承人均已依法拋棄繼
    承，致被繼承人乙○○之遺產無人繼承，且親屬會議亦未於
    繼承開始後1個月內選定遺產管理人。聲請人為此爰依利害
    關係人之身分，向鈞院聲請指定被繼承人乙○○之遺產管理
    人，以利上開行政訴訟之進行等語。
三、經查：聲請人主張之上開事實，業據提出行政訴訟起訴及委
    任狀影本1件、本院97年8月19日南院雅家喜97年繼字第1717
    號准予備查通知函影本1件、繼承系統表1件、97年度訴字第
    00541號贈與稅事件97年11月13日準備程序筆錄影本1件、除
    戶謄本1件、戶籍謄本3件、遺產稅課稅資料參考清單1件為
    證，且經本院依職權調取97年度繼字第1717號拋棄繼承事件
    卷宗核閱綦詳，是聲請人主張之事實堪信為真實。又查被繼
    承人乙○○之法定繼承人均已拋棄繼承權經本院准予備查在
    案，又未準用民法第1177條之規定選定遺產管理人，而被繼
    承人乙○○生前與聲請人因贈與稅事件有行政爭訟現尚繫屬
    中，故聲請人以利害關係人之身分聲請選任被繼承人乙○○
    之遺產管理人，核與上開規定並無不合，應予准許。
四、按公示催告期限屆滿，無繼承人承認繼承時，其遺產於清償
    債權，並交付遺贈物後，如有剩餘，歸屬國庫；又按非公用
    國有財產以財政部國有財產局為管理機關，民法第1185條、
    國有財產法第12條分別定有明文。查本件被繼承人乙○○之
    法定繼承人皆已依法拋棄繼承權經本院准予備查，復未準用
    民法第1177條之規定選定遺產管理人，且經本院函詢被繼承
    人乙○○之原繼承人即被繼承人之配偶、成年子女及現尚生
    存之兄姊，渠等均無擔任被繼承人乙○○之遺產管理人之意
    願，足徵被繼承人乙○○之原繼承人對被繼承人乙○○遺產
    之處置已漠不關心；又查被繼承人乙○○所遺留之財產，倘
    無人承認繼承時，將於清償債權，交付遺贈物後，歸屬國庫
    。從而，依前揭規定，本院認選任財政部國有財產局臺灣南
    區辦事處臺南分處為被繼承人乙○○之遺產管理人為適當。
五、依非訟事件法第157條、第24條第1項，裁定如主文。
中    華    民    國    97    年    12    月    31    日
                  家事法庭    法  官   葉惠玲
以上正本係照原本作成
如對本裁定抗告須於裁定送達後10日內向本院提出抗告狀
中    華    民    國    97    年    12    月    31    日
                              書記官   鄭秀美


司法院資訊處製作；財團法人民間司法改革基金會備份。
